【裁判字號】    90,訴,5
【裁判日期】    900510
【裁判案由】    違反藥事法
【裁判全文】
臺灣桃園地方法院刑事判決                                九十年度訴字第五號
    公  訴  人  臺灣桃園地方法院檢察署檢察官
    被      告  甲○○
    選任辯護人  吳啟孝律師
右列被告因違反藥事法案件，經檢察官提起公訴（八十九年度偵字第一三八四九號）
，本院判決如左：
    主  文
甲○○無罪。
    理  由
一、公訴意旨略以：被告甲○○明知未經中央主管機關核准而輸入之非自用藥品，均
    為禁藥，不得擅自輸入中華民國，竟於民國八十九年三月二十九日，將其在越南
    所購買如附表所示名稱、數量之藥品，分別放置於手提袋及託運行李中，自越南
    搭乘太平洋航空六九二號班機返台，於抵達桃園中正機場時，未經口頭及書面報
    告，即通過海關檢查線企圖蒙混夾帶過關之際，為財政部台北關稅局人員在入境
    檢查室第十二檢查檯查獲，因認被告涉犯藥事法第八十二條第一項之輸入禁藥罪
    嫌。
二、按被告行為不罰，應諭知無罪之判決，刑事訴訟法第第三百零一條第一項定有明
    文。公訴人認被告涉犯前揭罪嫌，係以被告所輸入如附表所示藥品，經函請財團
    法人長庚紀念醫院鑑定，認與被告所罹慢性腎衰竭、尿毒病、腎移植及慢性排斥
    並無直接關係及療效，且該院亦未曾為被告開立上述藥物治療等情，因認被告所
    辯其輸入藥品係為供自用之詞為無可採為其主要論據。惟訊據被告甲○○堅詞否
    認有輸入禁藥犯行，辯稱：附表編號二 ZOVIRAX藥品已經行政院衛生署所核准輸
    入，非屬於藥事法上之禁藥，且伊及父母均患有嚴重之腎臟疾病，所輸入之藥品
    均為供自用；其中附表編號一 TANAKAN藥品含有「銀杏」（GINKGO BILOBAEXTRA
    ）成分，係為供伊及伊父母治療慢性腎衰竭合併尿毒症及腎功能不全之用，而編
    號三HOMTAMIN藥品為含有韓國高麗參之綜合維他命（MULTI-VITAMIN & GINSENG
    ）成分之藥物，係補充人體缺乏營養素之食品，為伊及母所自用，且非屬藥事法
    所規範之藥品等語。
三、按藥事法所稱之「禁藥」，係指藥品有左列各款情形之一者：(一)經中央衛生主管
    機關明令公告禁止製造、調劑、輸入、輸出、販賣或陳列之毒害藥品。(二)未經核
    准擅自輸入之藥品。但旅客或隨交通工具服務人員攜帶自用藥品進口者，不在此
    限。藥事法第二十二條定有明文。又製造、輸入藥品，應將其成分、規格、性能
    、製法之要旨，檢驗規格與方法及有關資料或證件，連同標籤、仿單及樣品，並
    繳納證書費、查驗費，申請中央衛生主管機關查驗登記，經核准發給藥品許可證
    後，始得製造或輸入。同法第三十九條第一項亦設有規定。又「藥物藥商管理法
    （經修正為藥事法已不再適用）第十六條所稱之禁藥，不以毒害藥品為限，其未
    經核准擅自輸入藥品，亦屬禁藥之一種。而凡經中央衛生主管機關核准輸入之藥
    品，即非禁藥。以後其他藥商或非藥商輸入此種藥品，不能論以同法第七十二條
    之輸入禁藥罪，．．．。」（最高法院七十一年十一月十六日七十一年度第二十
    次刑事庭會議決議參照）。本件被告於八十九年三月二十九日自越南輸入如附表
    所示之藥品，其中編號二ZOVIRAX曾經中央衛生主管機關核准發給許可證（衛署
    藥字第０一二七三六號），而編號一、三藥品經檢驗結果，其所含之成分非屬藥
    事法第二十二條第一項所稱之毒害藥品，有行政院衛生署八十九年十二月十一日
    衛署藥字第八九００二八三三０號函及附件行政院衛生署食品檢驗局檢驗成績書
    各一份在卷可稽，因之，本件被告有無公訴人所指違反藥事法犯行，應以其所輸
    入之如附表所示編號一、三藥品，有無符合藥事法第二十二條第二款但書所定「
    攜帶自用藥品進口」之情形以為斷。
四、被告甲○○患有腎衰竭合併尿毒症腎臟移植術後合併慢性排斥，其父乙○○於七
    十五年二月間移植右側腎臟予甲○○，亦呈腎功能不佳之症狀，其母洪杜惠愛有
    高血壓、心臟病症，而甲○○之姊洪淑娜及其妹洪淑媛亦先後因腎臟疾病，分別
    於六十六年及八十四年病逝，有被告所提長庚紀念醫院診斷證明書、殘障手冊及
    戶籍謄本存卷可參，因之，被告辯稱其有腎臟方面疾病，其家庭成員久為腎臟疾
    病所苦，應可採信。
五、「銀杏葉精製劑可使腎臟功能正常化，．．．不論因年紀所引起的腎臟衰弱或是
    慢性腎臟不良，都可以服用銀杏葉精製劑來治療。」，有被告所提「銀杏葉健康
    法」一書之節本在卷可稽，被告之父乙○○，母洪杜惠愛歷來亦服用含有銀杏成
    分之藥物以治療其身體上疾病，有行政院衛生署中興醫院診斷證明書二份存卷可
    參，附表編號一之 TANAKAN 藥品，經檢驗結果含有銀杏成分之  Quercetin.
    Kaempferol.isorhamnetin 成分，有前揭行政院衛生署食品檢驗局檢驗成績書之
    備考欄附註可稽，而附表編號三HOMTAMIN藥品，為含有韓國高麗參之綜合維他命
    （MULTI-VITAMIN & GINSENG） 成分之藥物，有補充人體欠缺之維他命功能，亦
    有被告所提HOMTAMIN藥品外盒包裝及仿單可稽，姑不論銀杏製劑於醫學上對於腎
    臟疾病是否確有療效及長庚紀念醫院於被告之診斷治療上未使用含銀杏成分之藥
    物，然醫學叢書及醫師處方既認銀杏成分之藥物具有療效且將含有銀杏成分之製
    劑作為治療腎臟及血管疾病之藥品，自不能據此即認被告無服用該項藥品之必要
    又HOMTAMIN藥品既含MULTI-VITAMIN  &  GINSENG綜合維他命成分，被告及其家
    人購買服用補充營養，亦屬可能，參以被告輸入之藥品數量尚非鉅額等情，被告
    辯稱渠為自身及家人治療使用，自行至國外購買售價較為便宜之含銀杏成分藥品
    及增強體力之維他命等語，核與事理無悖，應可採信。
六、綜上所述，被告輸入之附表編號二 ZOVIRAX藥品，已經中央主管機關核准輸入，
    即非屬藥事法第二十二條之禁藥，而附表一、三藥品，被告輸入之目的既係為供
    自用，與藥事法第二十二條第二款但書之規定相符，其行為自屬不罰，應依刑事
    訴訟法第三百零一條第一項之規定，諭知無罪之判決。
據上論斷，應依刑事訴訟法第三百零一條第一項，判決如主文。
本案經檢察官翁珮嫻到庭執行職務
中      華      民      國      九十        年    五      月    十      日
                                  臺灣桃園地方法院刑事第一庭
                                      法  官    黃  斯  偉
右正本證明與原本無異。
如不服本判決，應於判決送達後十日內向本院提出上訴狀( 應附繕本 )，上訴於
臺灣高等法院。
                                      書記官    薛  淑  玲
中      華      民      國      九十        年    五      月    十四    日
附表：
┌──┬────┬─────────────┬──────────────┬───────────────────────────┐
│編號│檢  體  │ 外                觀     │     數            量       │    檢  驗  結  果                                    │
├──┼────┼─────────────┼──────────────┼───────────────────────────┤
│一  │TANAKAN │紅褐色錠                  │二三五片（每片十五TABLETS ）│檢出 Quercetin.Kaempferol.isorhamnetin成分            │
├──┼────┼─────────────┼──────────────┼───────────────────────────┤
│二  │ZOVIRAX │藍色盾形錠                │一一四盒（每盒二十五TABLETS)│檢出Acyclovir成分                                     │
├──┼────┼─────────────┼──────────────┼───────────────────────────┤
│三  │HOMTAMIN│暗紅色軟膠囊內容褐色油樣物│二盒（每盒六十粒）          │檢出Ginsenosides.Cyanocobalamin.Tocopherol acetate成分│
└──┴────┴─────────────┴──────────────┴───────────────────────────┘


司法院資訊處製作；財團法人民間司法改革基金會備份。
